臺灣桃園地方法院刑事裁定
111年度聲字第1191號
聲  請  人
即  被  告  陳家泰




選任辯護人  王聖傑律師
            蔡閔涵律師
上列聲請人即被告因違反毒品危害防制條例案件（111年度訴字
第423號），對於本院受命法官於民國111年4月20日所為之羈押
處分不服，聲請撤銷，本院合議庭裁定如下：
    主  文
聲請駁回。
    理  由
一、原處分意旨略以：聲請人即被告陳家泰因違反毒品危害防制
    條例第12條第2項之意圖供製造毒品之用而栽種大麻案件，
    前經本院法官訊問後，認被告雖否認犯行，然有起訴書所列
    證據為憑，足認犯罪嫌疑重大，被告所涉為最輕本刑5年以
    上有期徒刑之罪，衡以重罪被告趨吉避凶、脫免刑責、不甘
    受罰之基本人性，被告本有逃亡以規避後續審判及刑罰執行
    之高度可能及動機，有相當理由認被告有逃亡之虞，又本案
    係計畫性，而非偶然犯罪，涉案人數至少3人，關於被告與
    其他共犯之陳述未盡相符，佐以被告於偵查中自陳有刪除與
    共犯對話紀錄之舉動，則被告為求減免罪責，自有可能與共
    犯勾串，以獲取較輕之處遇，而有事實及相當理由足認被告
    有湮滅證據、勾串共犯之虞，又本案犯罪情節並非輕微，經
    衡酌比例原則，認尚無從以其他侵害較小之手段替代羈押，
    而有羈押之必要，爰依刑事訴訟法第101條第1項第2款、第3
    款規定，自民國111年4月20日起執行羈押，並禁止接見、通
    信。
二、聲請意旨略以：原處分僅以被告涉犯重罪，進而推論「基於
    趨吉避凶、脫免刑責、不甘受罰之人性」有相當理由認有逃
    亡之虞，然原處分並非依被告具體情狀說明、析論係依何事
    證而認被告有逃亡之虞，或依如何跡象而有相當理由認被告
    有逃亡之相當高度蓋然性，並已高於「合理懷疑」之認定，
    認有理由不備之違失。又被告已就犯罪事實詳加說明、毫無
    隱諱，並主動供出同案共犯陳慶祥之姓名、聯絡方式、地址
    及工作處所供警方追查。縱被告就本案犯罪情節之供述與同
    案被告蔡方文、葉昱緯有所出入，仍不能據此驟認被告有湮
    滅證據、勾串共犯之虞，而被告遭查獲130顆大麻種子，經
    送發芽試驗後，發現均不具發芽能力，又在同案被告蔡方文
    住處所查扣之大麻株已有6盆枯萎，完好尚存活者僅有11盆
    ，可知其等並無培育大麻植株達到足以製成大麻成品之能力
    ，對於社會秩序未如其他相同犯罪般具有高度社會危害性，
    且被告此前無任何前科紀錄，有正當工作，被告為家中經濟
    支柱且無積蓄，被告全然無逃亡之動機與可能，無繼續羈押
    之必要，本案以具保、限制住居等手段即足以確保後續審判
    或執行，請撤銷原處分云云。
三、按被告經法官訊問後，認為犯罪嫌疑重大，有逃亡或有事實
    足認為有逃亡之虞，或所犯為死刑、無期徒刑或最輕本刑為
    5年以上有期徒刑之罪，非予羈押，顯難進行追訴、審判或
    執行者，得羈押之，刑事訴訟法第101條第1項第1款、第3 
    款分別定有明文。次按關於羈押與否之審查，其目的僅在判
    斷有無實施羈押強制處分之必要，並非認定被告有無犯罪之
    實體審判程序，故關於羈押之要件，無須經嚴格證明，以經
    釋明得以自由證明為已足，至於被告是否成立犯罪，乃本案
    實體上應予判斷之問題。又刑事訴訟法第101條第1項第3款
    以犯重罪作為羈押原因之規定，雖限縮在併存有逃亡或滅證
    之虞等羈押原因時，始得施予羈押，惟此等羈押原因之成立
    要件所據事實，其證明不必達到如同條項第1款、第2款規定
    之須有「客觀事實」足認為有逃亡或滅證之虞的要求，而以
    具有「相當理由」為已足，司法院釋字第665號解釋著有明
    文。而所謂「相當理由」，係指非出於憑空臆測，凡依一般
    社會通念，足認為具有相當高蓋然性之可信度即可。又羈押
    被告之目的，其本質在於確保訴訟程序得以順利進行，或為
    確保證據之存在與真實，或為確保嗣後刑罰之執行，而對被
    告所實施剝奪其人身自由之強制處分，而被告有無羈押之必
    要，法院（或法官）僅須審查被告犯罪嫌疑是否重大、有無
    羈押原因以及有無賴羈押以保全偵、審或執行之必要，由法
    院（或法官）就具體個案情節予以斟酌決定，故有無羈押之
    必要性，得否以具保、責付、限制住居替代羈押，均屬事實
    審法院得自由裁量、判斷之職權，苟其此項裁量、判斷，並
    不悖乎通常一般人日常生活之經驗法則或論理法則，且就客
    觀情事觀察，法院羈押之裁定或法官羈押之處分，在目的與
    手段間之衡量並無明顯違反比例原則情形，即無違法或不當
    可言，而不得任意指摘其為違法。
四、按對於審判長、受命法官、受託法官所為羈押之處分有不服
    者，受處分人得聲請其所屬法院撤銷或變更之（下稱準抗告
    ）；又受處分人得為撤銷或變更之聲請而誤為抗告者，視為
    已有聲請；刑事訴訟法第416條第1項第1款、第418條第2項
    後段定有明文。再按法院認為準抗告無理由者，應以裁定駁
    回之，同法第412條、第416條第4項亦有明定。被告具狀雖
    名為抗告，揆諸上開說明，應視為已有撤銷或變更原處分之
    聲請，開啟準抗告之程序，合先敘明。
五、經查：
（一）被告因違反毒品危害防制條例案件，於民國111年4月20日
      經本院刑事第十三庭受命法官訊問後，認被告雖否認被訴
      之全部犯行，然有起訴書所載證據在卷可稽，足認其涉犯
      毒品危害防制條例第12條第2項之意圖供製造毒品之用而
      栽種大麻罪嫌，犯罪嫌疑重大，且有相當理由足認有逃亡
      之虞，有相當理由及事實足認有湮滅證據及勾串共犯之虞
      ，而有羈押之必要，命被告自111年4月20日起執行羈押並
      禁止接見通信等情，業據本院依職權調閱111年度訴字第4
      23號刑事卷宗核閱屬實。
（二）聲請意旨雖以上開理由聲請撤銷原羈押處分，然查：
   1、被告就檢察官起訴其與同案被告蔡方文、葉昱緯等人共同
      意圖供製造毒品之用而栽種大麻之事實，核諸被告歷次陳
      述可知，被告就有無參與本件栽種大麻之客觀犯行及主觀
      犯意，前後所述確有不一，且與同案被告蔡方文、葉昱緯
      所述均有不同，考量被告與同案被告蔡方文、葉昱緯均有
      認識，是自其歷次供述，除可徵其涉犯本件意圖供製造毒
      品之用而栽種大麻之罪嫌疑確屬重大外，益見其實有湮滅
      證據、勾串共犯之可能，足以影響重要事實之釐清，參以
      被告於偵查中亦自陳有刪除與其他共犯之通訊軟體對話紀
      錄之舉，是原處分認本件有事實足認被告有湮滅證據及勾
      串共犯之虞，並無不當之處。
   2、復酌以被告所犯意圖供製造毒品之用而栽種大麻罪係最輕
      本刑5年以上有期徒刑之重罪，良以重罪常伴逃亡之高度
      可能，倘一般正常之人，依其合理判斷，可認該犯重罪嫌
      疑重大之人具有逃亡之相當或然率存在，即已該當「相當
      理由」之認定標準，不以達到充分可信或確定程度為必要
      （最高法院107年度台抗字第22號裁定參照），原處分就
      本件有相當理由認為被告有逃亡之虞一情，已說明其認定
      之依據，且本院考量被告就案發經過等節有上開供述不一
      之情形，其仍有高度可能為規避審判或執行而逃亡之情形
      ，聲請意旨以前詞指摘原處分為不當，非有理由。
六、綜上所述，本件承審受命法官所為羈押處分，並無何違法、
    不當或逾越比例原則之處，被告亦未見有何刑事訴訟法第11
    4條所列之各款情形，聲請意旨猶執前詞指摘原羈押處分不
    當而聲請撤銷或變更，洵無理由，應予駁回。
七、依刑事訴訟法第416條第4項、第412條，裁定如主文。
中　　華　　民　　國　　111 　年　　5 　　月　　 2　　日
                  刑事第七庭  審判長法　官　陳佳宏
　　　　　 
　　　　　                          法  官  方楷烽
　　　　　 
　　　　　                          法  官  陳昭仁
以上正本證明與原本無異。
不得抗告。
　　　　　　　　　　　　　　　      書記官　洪郁筑
中　　華　　民　　國　　111 　年　　5 　　月　　2 　　日